【裁判字號】    95,台上,4922
【裁判日期】    950907
【裁判案由】    加重強盜等罪
【裁判全文】
最高法院刑事判決            九十五年度台上字第四九二二號
    上  訴  人  甲○○
                        巷11.
                乙○○
上列上訴人等因加重強盜等罪案件，不服台灣高等法院中華民國
九十五年六月十三日第二審判決（九十五年度上訴字第一二四六
號，起訴案號：台灣桃園地方法院檢察署九十四年度偵字第一七
六六二、一七六七三號），提起上訴，本院判決如下：
    主  文
上訴駁回。
    理  由
一、加重強盜部分：
按刑事訴訟法第三百七十七條規定：上訴於第三審法院，非以判
決違背法令為理由不得為之；是提起第三審上訴，應以原判決違
背法令為理由，係屬法定要件；如果上訴理由書狀並未依據卷內
訴訟資料具體指摘原判決不適用何種法則或如何適用不當，或所
指摘原判決違法情事，顯與法律規定得為第三審上訴理由之違法
情形不相適合時，均應認其上訴為違背法律上之程式，予以駁回
。原判決關於加重強盜部分，維持第一審論處上訴人甲○○、乙
○○共同意圖為自己不法之所有，攜帶兇器，以強暴、脅迫至使
不能抗拒，而使他人交付其物罪（甲○○累犯，處有期徒刑七年
六月；乙○○處有期徒刑七年二月）之科刑判決，並駁回上訴人
等在第二審之上訴。
上訴人等之上訴意旨略稱：(一)、上訴人等並未強盜被害人鍾豐光
之新台幣（下同）一百二十元，事實上係被害人拿錢給在場一個
綽號叫「啞巴」的人去買飲料請上訴人等喝，被害人是自願的；
此有當時在場之朋友吳燦明可資證明，原審未予傳喚調查，即有
應於審判期日調查之證據未為調查之違法。(二)、甲○○於民國九
十四年九月十六日在中壢夜市購買武士刀一把，於同年十月一日
交付乙○○保管，應認兩人持有刀械係有準備犯罪之意圖，乙○
○並於同年月六日持該武士刀脅迫被害人鍾豐光，則上訴人等所
犯兩罪應有牽連犯之裁判上一罪關係，原判決認係另行起意，予
以分論併罰，即有適用法則不當之違誤等語。
惟查：原判決依憑上訴人甲○○自承有於原判決事實欄所列之時
、地，未經許可取得原判決事實欄所列刀械，於夜間在夜市之公
共場所攜帶該刀械返家而持有，嗣並將該刀械轉交乙○○保管；
及有於原判決事實欄所列上開時、地，指示乙○○將被害人鍾豐
光帶至住處，並與乙○○分持鐵棒及鋁棒共同毆打被害人，喝令
被害人脫衣，被害人並交出一百二十元及簽發面額二十五萬元之
本票，甲○○再以麻繩綑綁被害人，且由乙○○騎乘機車，將被
害人載往被害人任職之公司，欲領取被害人之工資，尚未領得，
即遭人驅離等事實；乙○○亦自承有於原判決事實欄所列時、地
，代甲○○保管原判決事實欄所列之刀械而持有之；及有依甲○
○之指示，以機車將被害人載至住處，在被害人面前取出上開刀
械擦拭後，取得被害人所有之行動電話及充電器各一個，再與甲
○○分持鋁棒及鐵棒，共同毆打被害人，被害人並交出一百二十
元；嗣於翌日凌晨一時許返家，又依甲○○之指示，騎乘機車，
與甲○○一同將被害人載往被害人任職之公司，欲領取被害人之
工資，然尚未領得，即遭人驅離等供詞，被害人鍾豐光在警詢中
之指訴、扣案武士刀一把、鋁棒一支及麻繩一條，贓物領據（保
管）單影本、被害人受傷照片六幀、現場照片一幀、麻繩照片三
幀、鋁棒及武士刀照片二幀；行動電話、充電器、ＣＤ隨身聽照
片二幀、桃園縣政府警察局九十四年十一月十一日桃警保字第09
40109535號函及所附刀械鑑驗小組工作紀錄表二紙等證據資料，
認定上訴人等有原判決事實欄所載牽連犯妨害自由、加重強盜等
犯行；已於理由內，詳敘其調查證據之結果及取捨證據認定之理
由，並就上訴人等否認有何妨害自由、強盜之犯行，甲○○辯稱
：「我是叫乙○○『帶』被害人來住處，不是強押，被害人是自
願拿一百二十元，給在場之綽號『啞巴』之人買飲料請我們喝，
我沒有搶行動電話、充電器，被害人簽發上開本票，是因為被害
人騎壞我兄陳章順的機車，被害人與陳章順協商後自願簽發，不
是我逼被害人簽的，另外將被害人載往上班之公司，也是被害人
自願的，被害人說要領工資還錢」云云；乙○○辯稱：「甲○○
是叫我將被害人『帶』來住處，不是強押，後來也是被害人自願
前往，沒有強迫被害人，被害人的行動電話、充電器是自願借我
看的，不是我強逼被害人交出，我毆打被害人後，就先出門，我
沒有拿一百二十元，也沒有逼被害人簽發本票，第二天將被害人
載往被害人上班之公司，也是被害人自願的，被害人說要領工資
還錢」云云，認均非可採，已一一予以指駁及說明（見原判決正
本第八頁至二五頁）。從形式上觀察，原判決並無適用法則不當
及依法應於審判期日調查之證據而未予調查等違背法令之情形。
按取捨證據及認定事實，乃事實審法院適法職權之行使，其對證
據證明力所為之判斷，苟不悖通常一般人日常生活之經驗，又未
違背客觀上應認為確實之定則，並已敘述其何以為此判斷之心證
理由者，即不能任意指為違法。原判決理由說明：「甲○○、乙
○○雖另辯稱：被害人自願拿出現金一百二十元，交當時亦在現
場綽號『啞巴』之人，買飲料請我們喝云云，然甲○○迄九十四
年十月二十七日檢察官訊問時始稱有『啞巴』之人在場，前此歷
經警詢、偵查及原審法院訊問時，均未指出當時有所稱『啞巴』
在場，而乙○○亦係於九十四年十月八日原審法院訊問時，始稱
有『啞巴』在場，前此歷經警詢、檢察官偵查，均未指出當時有
所稱『啞巴』在場，而被害人於警詢時則未提及彼時除甲○○、
乙○○外，尚有何人在場，尤未提及有『啞巴』買飲料等情。本
案發生當時是否有所謂『啞巴』者在場，已非無疑；且縱有『啞
巴』在場，然甲○○、乙○○於原審審理時均已供稱：『啞巴』
沒有參與綑綁、毆打被害人，甲○○僅拿錢囑『啞巴』買飲料等
情，亦堪認該綽號『啞巴』者與本案無涉。況甲○○、乙○○共
同毆打被害人後，喝令被害人脫去衣、褲，強迫被害人取出一百
二十元，縱被告甲○○交『啞巴』買飲料之現金，即係被害人交
出之現金，亦顯非被害人所自願交出，甲○○、乙○○上開所辯
，難為其二人有利之認定。本案係被告乙○○以上開強暴、脅迫
之非法方法，強行將被害人帶至上開住處，並由被告乙○○先以
武士刀脅迫被害人，至被害人不能抗拒而交出行動電話、充電器
各一台，被告甲○○返家後，復與被告乙○○共同毆打被害人，
隨後並喝令被害人脫去衣、褲，同時強迫被害人取出一百二十元
，被害人係在被告甲○○、乙○○一貫之實力支配之下，先遭被
告乙○○強盜上開手機、充電器後，接續遭被告甲○○、乙○○
強盜一百二十元，被害人交出一百二十元時，顯已達不能抗拒之
程度」等語（見原判決正本第二一頁至二二頁）；經核與卷內資
料相符，判決並無違誤，且甲○○、乙○○在審理中均未供稱當
時另有吳燦明者在場並聲請予以傳喚，原審自屬無從調查，且縱
使「吳燦明」者能證明當時尚有「啞巴」者在場，未必然有利於
上訴人等，原審未為無益之調查，即無應於審判期日調查之證據
未為調查之違法情形，上訴意旨(一)執以指摘，自非適法之第三審
上訴理由。又原判決事實認定：「甲○○於九十四年九月十六日
晚間七時三十分許之夜間，在屬公共場所之桃園縣楊梅鎮埔心「
萬大夜市」，以三千五百元之代價，購買取得武士刀一把，於夜
間在夜市之公共場所，未經許可，攜帶返回桃園縣楊梅鎮○○路
○段二四九巷十一號三樓住處房間內藏放。嗣於九十四年十月一
日或二日某時許，因整理房間，將該武士刀寄放在胞弟乙○○之
房間桌上。乙○○亦明知甲○○未經許可，竟基於持有刀械之犯
意，於同日某時許，代甲○○保管該武士刀，而自斯時起，至九
十四年十月七日下午五時二十分許止，未經許可而持有之，並於
同年月六日，因強盜被害人鍾豐光財物而持以脅迫鍾豐光」等情
，並在理由內說明：「甲○○係於九十四年九月十六日十九時許
，購買取得武士刀，嗣因整理房間，而將武士刀暫交乙○○保管
，而被害人係於本案發生前一星期左右，始結識甲○○、乙○○
，其後因甲○○向其借款未清償，被害人找人催討，甲○○始起
意為妨害自由、強盜犯行，並指示乙○○共同為之，甲○○購入
、乙○○保管而持有上開武士刀時，顯無以所持武士刀，為上開
強盜犯行之意，其二人持有武士刀後，另為上開強盜犯行，自屬
另行起意而為。甲○○所犯於夜間、於公共場所未經許可攜帶刀
械罪與攜帶兇器強盜罪間；乙○○所犯未經許可無故持有刀械罪
與攜帶兇器強盜罪間，均犯意各別，行為互殊，構成要件亦均不
相同，均應予分論併罰」等語（見原判決正本第二九頁），經核
與卷內資料相符，判決亦無適用法則不當之違誤。上訴意旨(二)以
甲○○、乙○○應係準備本件強盜犯罪而購買及持有武士刀，應
成立牽連犯云云，係未憑卷證資料任意解釋法律，且係就原判決
採證認事之適法職權之行使及判決理由已詳予說明之事項，再為
爭執，自非適法。綜上，應認上訴人等關於加重強盜部分（牽連
犯妨害自由罪）之上訴為違背法律上程式，予以駁回。
二、違反槍砲彈藥刀械管制條例部分：
按刑事訴訟法第三百七十六條所列各罪之案件，經第二審判決者
，不得上訴於第三審法院，為該法所明定。本件上訴人甲○○所
犯違反槍砲彈藥刀械管制條例第十五條第一款、第三款之攜帶刀
械罪、乙○○所犯違反同條例第十四條第三項之持有刀械罪部分
，核均屬刑事訴訟法第三百七十六條第一款之案件。依前揭說明
，既經第二審判決，自不得上訴於第三審，上訴人等猶一併提起
上訴，顯為法所不許，應予駁回。
據上論結，應依刑事訴訟法第三百九十五條前段，判決如主文。
中    華    民    國  九十五  年    九    月    七    日
                      最高法院刑事第十二庭
                          審判長法官  林  永  茂
                                法官  洪  文  章
                                法官  蘇  振  堂
                                法官  蕭  仰  歸
                                法官  何  菁  莪
      本件正本證明與原本無異
                                      書  記  官
中    華    民    國  九十五  年    九    月   十一   日
                                                Ａ


司法院資訊處製作；財團法人民間司法改革基金會備份。
